【裁判字號】    92,交聲,1713
【裁判日期】    921202
【裁判案由】    交管條例聲異
【裁判全文】
臺灣板橋地方法院交通事件裁定                  九十二年度交聲字第一七一三號
   原處分機關  交通部公路總局臺北區監理所板橋監理站
   異  議  人  甲○○
   即受處分人
右列異議人即受處分人因違反道路交通管理處罰條例案件，對於原處分機關中華民國
九十二年十月十七日板監違字第裁四一－Ａ五Ｊ一０二一四五號裁決書之處分，聲明
異議，本院裁定如左：
    主  文
異議駁回。
    理  由
一、原處分意旨略以：異議人即受處分人甲○○於民國九十二年六月二十四日八時二
    十六分許，駕駛車牌號碼ＦＦ－六八一七號自用租賃小客車，行經臺北市○○路
    與市○○道路口，因「闖紅燈」違規經臺北市政府警察局大同分局員警掌電攔停
    舉發，爰依道路交通管理處罰條例第五十三條規定，裁處罰鍰新臺幣（下同）五
    千四百元，並依同條例第六十三條第一項第三款規定，記違規點數三點。異議人
    甲○○則以伊駕駛前開車輛行經上開路口時，在路中有義交警察指揮，該義交警
    察在黃燈轉紅燈之際指揮伊駕駛車輛快速經過，但車輛剛起步之際，路邊之交通
    警察便吹哨，車輛也就停止，當時車輛只是越過白線，而這位交通警察指伊闖紅
    燈且不聽答辯，便開罰單要伊簽字並稱等接到裁決書再申訴，但接到裁決書時罰
    鍰金額已達雙倍云云，表明不服而提出異議。
二、按汽車駕駛人，行經有燈光號誌管制之交岔路口闖紅燈者，處一千八百元以上五
    千四百元以下罰鍰，道路交通管理處罰條例第五十三條定有明文。又按汽車駕駛
    人，有同條例第五十三條情形者，除依原條款處罰鍰外，並予計違規點數三點，
    同條例第六十三條第一項第三款規定甚明。復按車輛面對圓形紅燈表示禁止通行
    ，不得超越停止線或進入路口；停止線，用以指示行駛車輛停止之界限，車輛停
    止時，其前懸部分不得伸越該線，道路交通標誌標線號誌設置規則第二百零六條
    第一項第五款、第一百七十條第一項前段亦分別定有明文。
三、經查，本件異議人即受處分人甲○○於上揭時、地，駕駛車牌號碼ＦＦ─六八一
    七號自用租賃小客車行經交岔路口遇紅燈號誌時，因不遵守紅燈號誌管制停車之
    指示，仍逾越停止線，遭臺北市政府警察局大同分局交通勤務警察李浦銘以掌上
    型電腦攔停舉發，嗣異議人逾到案日期即九十二年七月九日前並未到案，亦提出
    申訴及繳納罰鍰等情，為異議人所不爭執，且有臺北市政府警察局九十二年六月
    二十日北市警交大字第Ａ五Ｊ一０二一四五號舉發違反道路交通管理事件通知單
    影本、原處分機關九十二年十月十七日板監違字第裁四一－Ａ五Ｊ一０二一四五
    號裁決書影本各一紙附卷可稽。且證人即舉發本件交通違規之警員李浦銘到庭具
    結證稱：「當時我是站在路口中央，我看到號誌燈已經變成紅燈了，我就舉手鳴
    笛，異議人的車子尚未駛出路口，經我鳴笛後，還是一直往前開，開到路口中央
    的時候，另外一向的車子都已經起步出來了，所以我確定異議人就是闖紅燈。至
    於異議人說義交警察部分，他們是站在路口旁邊，異議人應該是先看到我，所以
    應該以我的手勢或當時的號誌來行駛前進，而不應以義交的指揮為準。我開出紅
    單時，都會說超過五日才可以去郵局繳納，十五天內必須繳納，否則罰款會提高
    。」等語（見本院九十二年十一月二十六日訊問筆錄），並據其提出臺北市政府
    警察局掌電字第Ａ五Ｊ一０二一四五號違反道路交通管理事件通知單存根影本、
    違規現場草圖各乙紙附卷可按。足徵異議人於上揭時、地駕車行經前開交岔路口
    時，自應以路口燈光號誌或站於路口中央之交通勤務警察手勢，決定其是否通行
    之依據。異議人雖辯稱：義交警察是站在路中間的，我當時是以義交警察的指揮
    來行進的云云，核與證人李浦銘上開證述情節不符，且未據異議人舉證以實其說
    ，所辯尚難採信；況且，衡諸異議人與舉發員警素不相識，亦無仇怨，其依法執
    行公務自無任意誣陷異議人之動機及目的，且交通警員掣單舉發違反道路交通管
    理處罰條例所列之違規事實，本質上為行政處分，係公務員基於職務上權力，依
    法就特定之具體事件所為具有公法上效果之單方行政行為，基於公務員為公法上
    行為具有公信力之原則，該行政處分當可被推定為真正，其據以依法處分之事實
    認定亦為真正無誤。本此公信原則，立法者賦予行政機關制定違反道路交通管理
    事件統一裁罰基準及處理細則，使勤務警員得當機處分以達其維護交通秩序、安
    全之行政目的，否則國家行政勢必窒礙難行。據此，刑事訴訟法就犯罪證據有關
    之規定中與屬行政秩序罰之交通違規裁罰本質不合之部分，自不在準用之列。而
    異議人對於執勤警員所舉發之事實，亦未能就該舉發有誤提出相關證據以供調查
    ，本院亦查無任何證據足資證明員警有捏造事實、違法取締之情事，則執勤警員
    本其維護交通秩序、安全職責所為之舉發，自應受到合法、正確之推定。綜上，
    異議人有前開違規之事實堪以認定，異議人猶執前詞置辯，並非足採。
四、末查，前開經異議人簽收之舉發違反道路交通管理事件通知單上就「到案日期」
    、「到案處所」、「逾期不到案者，逕行裁決之」及「本單之處罰於裁決前，應
    予違規行為人陳述之機會」等項，均已詳實記明。茲異議人辯稱本件交通勤務警
    察向伊陳稱等收受裁決書再提出申訴云云，核與舉發違反道路交通管理事件通知
    單上所記載情形不合，異議人既自承在受裁決前並未提出申訴，亦未繳納罰鍰，
    從而，原處分機關依據道路交通管理處罰條例第五十三條、第六十三條第一項第
    三款及違反道路交通管理事件統一裁罰基準表之規定，裁處罰鍰五千四百元，並
    記違規點數三點之處分，無任何違誤，量罰亦甚妥適，應予維持，本件異議為無
    理由，應駁回之。
據上論斷，應依道路交通管理處罰條例第八十七條第二項，道路交通案件處理辦法第
十九條，裁定如主文。
中      華      民      國    九十二    年     十二     月      二      日
                                  臺灣板橋地方法院交通法庭
                                          法  官  楊志雄
右正本證明與原本無異
如不服本裁定應於送達後五日內向本院提出抗告狀
                                          書記官  陳慶樹
中      華      民      國      九十二      年      十二    月    二    日


司法院資訊處製作；財團法人民間司法改革基金會備份。
